臺灣基隆地方法院刑事判決　　　　　　　 99年度易字第434號
公　訴　人　臺灣基隆地方法院檢察署檢察官
被　　　告　張順傑
上列被告因詐欺案件，經檢察官提起公訴（99年度偵字第4138號
），本院判決如下︰
    主  文
張順傑幫助意圖為自己不法之所有，以詐術使人將本人之物交付
，處有期徒刑肆月，如易科罰金，以新臺幣壹仟元折算壹日。
    事  實
一、張順傑明知將他人或自己開設之金融帳戶（含存摺、提款卡
    、印章、密碼等物）提供予真實名年籍不詳之人所屬詐欺集
    團使用，係作為詐欺取財犯罪之工具，竟基於幫助他人詐欺
    取財之犯意，於民國99年4 月9 日，在基隆巿仁三路6 巷26
    號2 樓黃淑真租屋處，向黃淑真拿取其在彰化商業東基隆分
    行申請帳號00000000000000號帳戶之存簿、金融卡及密碼後
    （黃淑真所涉幫助詐欺部分業經本院另案審結），再將上開
    帳戶之存簿、金融卡及密碼，於不詳時地，交付予真實姓名
    年籍不詳之詐欺集團成員使用。嗣該詐欺集團成員意圖為自
    己不法之所有，於99年3 月間，透過網路即時通系統，邀約
    呂增蕊投資香港六合彩，致呂增蕊陷於錯誤，於同年4 月23
    日，匯出新臺幣（下同）346,446 元至黃淑真之上開帳戶；
    該詐欺集團成員復意圖為自己不法之所有，於同月28日，以
    電話向陳嘉麗詐稱其女兒中香港六合彩彩金，而命陳嘉麗支
    付手續費，致陳嘉麗陷於錯誤，於同日匯出177,500 元至黃
    淑真之上開帳戶，並旋遭提領一空。
三、案經呂增蕊訴由臺北縣政府警察局瑞芳分局報告及臺灣基隆
    地方法院檢察署檢察官自動檢舉偵查起訴。
    理  由
一、證據能力部分：
  (一)按被告以外之人於審判外之陳述雖不符刑事訴訟法第159 條
    之1 至之4 規定，而經當事人於審判程序同意作為證據，法
    院審酌該言詞陳述或書面陳述作成時之情況，認為適當者，
    亦得為證據；當事人、代理人或辯護人於法院調查證據時，
    知有刑事訴訟法第159 條第1 項不得為證據之情形，而未於
    言詞辯論終結前聲明異議者，視為有前項之同意，同法第15
    9 條之5 定有明文。又該條立法意旨在於傳聞證據未經當事
    人之反對詰問予以核實，原則上先予排除，惟若當事人已放
    棄反對詰問權，於審判程序中表明同意該等傳聞證據可作為
    證據；或於言詞辯論終結前未聲明異議，基於尊重當事人對
    傳聞證據之處分權，及證據資料愈豐富，愈有助於真實發見
    之理念，且強化言詞辯論主義，使訴訟程序得以順暢進行，
    上開傳聞證據亦均具有證據能力。準此，被告對公訴人所提
    證人即被害人呂增蕊、陳嘉麗於警詢時之陳述認無意見，復
    本院認渠等作成之情形並無不當之情事，經審酌後認為適當
    ，故證人呂增蕊等人前開審判外之陳述得為證據。
  (二)另卷附國泰世華商業銀行匯出匯款憑證、彰化商業銀行存款
    憑條、彰化商業銀行東基隆分行帳號00000000000000號開戶
    基本資料、交易存提款明細等影本資料，均與本案事實具有
    自然關聯性，復分屬書證性質，且查無事證足認有違背法定
    程序或經偽造、變造所取得之情事，而被告對此部分之證據
    能力亦不爭執，是堪認均有證據能力。
二、被告張順傑矢口否認涉有上開詐欺犯行，辯稱：我認識黃淑
    真，我曾於99年4 月9 日曾至黃淑真位於仁三路的租屋處，
    黃淑真從未將任何帳戶的存摺、金融卡及密碼交給我，我也
    不知道黃淑真的帳戶被詐騙集團使用云云，經查：
  (一)前開彰化商業銀行東基隆分行帳號00000000000000號帳戶，
    為被告友人即證人黃淑真於99年4 月9 日開設，且在基隆巿
    仁三路6 巷26號2 樓租屋處將該帳戶之存簿、提款卡及密碼
    交予被告等情，業據證人黃淑真於偵查中證述：99年4 月初
    ，張順傑借我3500元繳房租，4 月9 日他來我基隆巿仁二路
    6 巷26號2 樓之租屋處，向我表示他要存錢，向我借帳戶，
    並給我1000元叫我去開戶，後來開完戶就把存摺、提款卡及
    印章交給他，他並要我用金融卡去提帳戶內的1000元還給他
    ；於本院審理中證述：因為我之前有租房子，我朋友介紹我
    認識一位朋友叫張順傑，當時我有欠房租餘款3500元，張順
    傑自己去繳房租，事後他說要我把帳戶的存摺借給他，我就
    在基隆巿仁二路6 巷26號2 樓租屋處把我的帳戶存摺、提款
    卡及密碼交給他等語。證人柯○櫻（未滿18歲，真實姓名詳
    卷）於偵查中證稱：當時我在黃淑真住處，張順傑對黃淑真
    表示他要存5000到10000 元的存款，因為他的身分無法存錢
    ，所以要借帳戶；於本院審理中證述：我和黃淑真欠房租
    3000多元，張順傑就先幫我們繳，事後張順傑叫我們還他代
    繳的3000多元，如果還不起就先把存摺借給他使用，因為我
    與黃淑真沒有能力還這筆錢，我們有考慮要不要借，張順傑
    有保證不會作違法的事情，於是黃淑真就把存摺、提款卡交
    給張順傑等語。再衡以證人黃淑真於警詢、偵訊及本院審理
    中，對於自己所涉犯罪均坦認不諱並無推諉，且與證人柯○
    櫻對於前開帳戶係交予被告等情節所述始終一致，參以被告
    於本院自承與證人柯○櫻並無仇恨，則證人2 人實無於證人
    黃淑真已坦認犯行之情況下，誣指系爭帳戶係借予被告使用
    等情節之動機，從而證人2 人所述應較被告所辯更為可採，
    被告所辯顯為卸責之詞，不足採信。
  (二)被害人呂增蕊、陳嘉麗確分別於上開事實一所示時間接獲詐
    騙集團之網路即時通及電話，並均依指示將上述款項匯入前
    述帳戶之事實，亦據證人呂增蕊、陳嘉麗於警詢時證述在卷
    ，復有國泰世華商業銀行匯出匯款憑證、彰化商業銀行存款
    憑條、彰化商業銀行東基隆分行帳號00000000000000號開戶
    基本資料、交易存提款明細等影本附卷足憑。是被告向證人
    黃淑真取得系爭帳戶存摺、提款卡及密碼後，確提供予詐騙
    集團犯詐欺取財犯罪，並收受被害人匯款以遂取得贓款之工
    具，至為明確。
  (三)衡以常情，存簿、提款卡及密碼屬於個人金融往來之重要物
    品，應無任意交付予身分不詳之人之理，然被告竟將證人黃
    淑真之存摺、提款卡及密碼交付與真實姓名年籍不詳之詐騙
    集團成員使用，顯為隱匿自己身分，且可明知帳戶係供隱瞞
    其資金流程及行為人身分，以從事詐欺犯罪使用，作為詐欺
    取財收取被害人匯入款項之帳戶無誤。是以，被告於交付上
    揭帳戶與該詐騙集團後，被害人呂增蕊、陳嘉麗所遭詐騙款
    項，顯不違背被告之本意，而具有幫助該詐騙集團實行詐欺
    犯罪之幫助故意，應堪認定。
  (四)綜上所述，被告客觀上有幫助詐欺取財之事實，主觀上亦有
    幫助詐欺取財不確定之故意，足堪認定。是本件事證明確，
    被告犯行堪以認定。
三、按刑法上之幫助犯，係對於犯罪與正犯有共同之認識，以幫
    助之意思，對於正犯資以助力，而未參與犯罪行為者而言，
    如未參與實行構成要件之行為，且係出於幫助之意思，提供
    助力，即屬幫助犯，而非共同正犯（最高法院49年台上字第
    77號判例可資參照）。本件被告基於幫助之犯意，將前揭帳
    戶之存摺、提款卡及密碼交付予真實姓名不詳之詐騙集團成
    員使用，使詐欺集團成員對被害人呂增蕊、陳嘉麗施以前開
    詐術，致其等陷於錯誤，將金錢匯入被告交付之帳戶內，而
    為他人之詐欺取財行為提供助力，核被告所為，係犯刑法第
    30條第1 項、第339 條第1 項之幫助詐欺取財罪。被告以提
    供上揭帳戶存摺、金融卡及密碼之一行為，而同時觸犯上揭
    2 個幫助詐欺取財罪，為想像競合犯，應依刑法第55條之規
    定，從一重之幫助詐欺取財罪處斷。被告基於幫助之犯意為
    上開犯行，為幫助犯，爰依刑法第30條第2 項之規定，按正
    犯之刑減輕之。爰審酌被告為隱匿自己犯行，提供他人極為
    重要之金融帳戶，供詐騙行為人獲取犯罪所得，嚴重影響社
    會秩序，造成犯罪偵查困難，致使此類犯罪手法層出不窮，
    併考量本案被害人等遭詐騙之金額暨被告否認犯行等一切情
    狀，量處如主文所示之刑及諭知易科罰金折算標準，以資懲
    戒。
據上論斷，依刑事訴訟法第299 條第1 項前段，刑法第30條第1
項前段、第2 項、第339 條第1 項、第55條、第41條第1 項前段
，刑法施行法第1 條之1 ，判決如主文。
本案經檢察官王亞樵到庭執行職務。
中    華    民    國   100    年    3     月    9     日
                  刑事第五庭審判長法    官  齊  潔
                                  法    官  王慧惠
                                  法    官  吳佳齡
以上正本證明與原本無異。
如不服本判決應於收受送達後10日內向本院提出上訴書狀，並應
敘述具體理由；其未敘述上訴理由者，應於上訴期間屆滿後20日
內向本院補提理由書(均須按他造當事人之人數附繕本)「切勿逕
送上級法院」。
中    華    民    國   100    年    3     月    9     日
                                  書 記 官  莊智凱
附錄論罪法條：
中華民國刑法第339條（普通詐欺罪）
意圖為自己或第三人不法之所有，以詐術使人將本人或第三人之
物交付者，處5 年以下有期徒刑、拘役或科或併科1 千元以下罰
金。
以前項方法得財產上不法之利益或使第三人得之者，亦同。
前二項之未遂犯罰之。
中華民國刑法第30條
（幫助犯及其處罰）
幫助他人實行犯罪行為者，為幫助犯。雖他人不知幫助之情者，
亦同。
幫助犯之處罰，得按正犯之刑減輕之。